臺灣基隆地方法院刑事判決　
109年度訴字第743號
公  訴  人  臺灣基隆地方檢察署檢察官
被      告  陳睿傑



指定辯護人  陳雅萍律師
上列被告因違反毒品危害防制條例案件，經檢察官提起公訴（
109年度偵字第4344號、109年度偵字第5896號），本院判決如下
：
    主  文
陳睿傑犯販賣第二級毒品未遂罪，共貳罪，均累犯，各處有期徒
刑壹年拾月。應執行有期徒刑貳年。
未據扣案之行動電話壹具（含門號「0000000000」
SIM 卡壹枚）沒收，於全部或一部不能沒收或不宜執行沒收時，
追徵其價額。
    事  實
一、陳睿傑明知甲基安非他命係毒品危害防制條例第2條第2項第
    2款所列之第二級毒品，不得販賣，猶為下列犯行：
(一)民國108年11月28日晚間9時31分許，陳睿傑以所持門號「00
    00-000000」號行動電話與陳志偉所持「0000-000000」號電
    話聯繫後，約定以每公克甲基安非他命新臺幣（下同）1,00
    0元之代價，販售4公克甲基安非他命予陳志偉，嗣於通話後
    未久，陳志偉依約前往陳睿傑位於基隆市三沙灣住處附近之
    便利商店前與陳睿傑見面，因陳睿傑要求陳志偉先交付價金
    ，陳志偉要求陳睿傑先交付毒品，始未完成交易而未遂。
(二)108年12月18日上午5時37分許，陳睿傑以所持門號「0000-0
    00000」號行動電話與陳志偉所持「0000-000000」號電話聯
    繫後，約定以每公克甲基安非他命新臺幣（下同）1,000元
    之代價，販售12公克甲基安非他命予陳志偉，陳志偉乃交付
    1800元價金予張文晉，委託張文晉於同日晚間至陳志偉位於
    基隆市三沙灣住處附近便利商店向陳睿傑拿取其所購之甲基
    安非他命，惟因陳睿傑未取得陳志偉所交付之價金，乃未將
    毒品交付予陳志偉而未完成交易而未遂。
二、案經基隆市警察局第四分局報告臺灣基隆地方檢察署檢察官
    偵查起訴。　　
    理  由
壹、證據能力：
一、按被告以外之人於審判外之言詞或書面陳述，除法律有規定
    者外，不得作為證據，刑事訴訟法第159條第1項固定有明文
    ；惟被告以外之人於審判外之陳述，雖不符同法第159條之1
    至第159之4之規定，而經當事人於審判程序同意作為證據，
    法院審酌該言詞陳述或書面陳述作成時之情況，認為適當者
    ，亦得為證據。又當事人、代理人或辯護人於法院調查證據
    時，知有第159條第1項不得為證據之情形，而未於言詞辯論
    終結前聲明異議者，視為有前項之同意，同法第159條之5第
    1、2項亦定有明文。被告陳睿傑及其辯護人於準備程序時，
    對卷內被告以外之人之供述證據均不爭執證據能力（本院卷
    第218頁），本院於審理時提示上開審判外陳述之內容並告
    以要旨，且經公訴人、被告及辯護人到庭表示意見，亦未於
    言詞辯論終結前對該等記載審判外陳述筆錄之證據資格有何
    異議，依據首開規定，應視為被告已有將上開審判外陳述作
    為證據之同意，本院審酌上開被告以外之人審判外陳述作成
    時之情況，並無不能自由陳述之情形，亦未見有何違法取證
    或其他瑕疵，且與待證事實具有關聯性，認為以之作為證據
    應屬適當，自均有證據能力。
二、次按，通訊監察錄音之譯文，僅屬依據監聽錄音結果予以翻
    譯之文字，固具文書證據之外觀，但實際上仍應認監聽所得
    之錄音帶或光碟，始屬調查犯罪所得之證物，乃係刑事訴訟
    法第165條之1第2項所稱之證物，如其蒐證程式合法，並經
    合法調查，自具證據能力。因此檢察官如提出通訊監察錄音
    之譯文為其證據方法，實乃以其監聽所得之錄音帶或光碟，
    為調查犯罪所得之證物，法院本應依刑事訴訟法第165條之1
    所列之方法調查，以判斷該錄音帶或光碟是否與通訊監察錄
    音之譯文相符。而監聽錄音製作之譯文，雖通常為偵查犯罪
    機關單方面製作，然若被告或訴訟關係人對其真實性並無爭
    執，經法院於審判期日提示譯文供當事人辨認、表示意見並
    為辯論者，程式自屬適法（最高法院95年度台上字第295號
    、94年度台上字第4665、1270號、93年度台上字第6510號判
    決意旨參照）。即警察機關對犯罪嫌疑人依法監聽電話所製
    作之通訊監察紀錄譯文，實乃該監聽電話錄音之「派生證據
    」，是其倘係公務員（員警）依法定程式而取得，被告或訴
    訟關係人就其真實性復無爭執（即不否認譯文所載對話內容
    之真實無偽），法院並曾依刑事訴訟法第165條第1項規定，
    踐行證據調查之法定程式，向被告宣讀或告以要旨，則其自
    得採為認定被告有罪之基礎，而有證據能力。查，本案卷附
    相關通訊監察譯文，均係警員依本院核發108年度聲監字第8
    67號、108年度聲監續字第2435號通訊監察書實施通訊監察
    ，有通訊監察書及電話附表在卷可憑（109年度偵字第5869
    號卷第63-69頁），且其監聽期間、通訊號碼亦悉與通訊監
    察書所核准之範圍相符，而被告及辯護人就通訊監察譯文之
    內容亦不爭執，故該譯文自屬公務員依法定程式所取得之證
    據資料，且均經本院踐行證據調查之法定程式，於審判期日
    向被告宣讀或告以要旨，按諸首開說明，關此監聽譯文自得
    採為認定被告有罪之基礎，而得為本案之證據。
三、除供述證據以外，其餘業經本院援為後開事實認定之「非供
    述證據」，核無公務員取得過程違背法定程式之具體事證，
    且均經本院於審判期日，依刑事訴訟法第164條、第165條之
    規定，踐行證據調查之法定程序，自均具有證據能力。
貳、實體事項：
一、上揭犯罪事實，業據被告於偵訊、本院準備程序及審理時坦
    承不諱（109年度偵字第4344號卷第79-80頁；本院卷第216-
    217、309頁）；核與證人陳志偉於偵訊時具結證述之情節大
    致相符（109年度偵字第4344號卷第159-161頁），復有由本
    院所核發之108年度聲監字第867號、108年度聲監續字第243
    5號通訊監察書實施通訊監察，有通訊監察書暨電話附表及
    相關通訊監察譯文在卷可憑（109年度偵字第5869號卷第63-
    69、71-73頁）可佐，足認被告上開任意性自白與事實相符
    ，堪以採信。
二、按販賣毒品賣出之著手，以有向外兜售或推銷之行為即足當
    之，舉凡所販毒品交付與買受人而既遂之前，包括供買方看
    貨、議價、買賣要項意思合致、履行方式之磋商或其他實行
    犯意冀以遂行犯罪之行為，概皆屬之；而具體個案之實際著
    手時點，則不盡相同，非必起始於上揭最初步驟。是以，凡
    基於販賣毒品營利之犯意，與他人接洽聯繫販賣毒品之種類
    、數量、價格、交易時間、地點等相關事宜，或向他人兜售
    毒品，即已著手實行販賣毒品之構成要件行為，縱嗣後未能
    完成買賣，仍應負販賣毒品未遂刑責（最高法院109年度台
    上字第4244號判決意旨參照）。又衡以毒品價格昂貴且不易
    取得，其販賣行為涉及重罪，並為治安機關所嚴加查緝，若
    販賣毒品之人無利可圖，應無冒著被查獲之風險而平白攜帶
    毒品往返送交他人、自曝於險之理，故販賣毒品之人有從中
    賺取價差或量差而牟利之意圖及事實，應屬合理認定（最高
    法院107年度台上字第140號判決意旨參照）。查，被告與購
    毒者陳志偉於事實欄一、(一)(二)所示時間，以電話聯繫後
    ，雙方就買賣甲基安非他命之數量、價金之意思表示已達成
    合致，且就108年11月28日該次，兩人並已相約見面欲進行
    交易等節，業據被告供陳在卷，且有前揭理由欄貳、一所示
    證據可佐，足徵被告確有與購毒者達成買賣毒品之意思合致
    ，並在履行契約之階段，揆諸前揭說明，自已著手於實行販
    賣毒品之構成要件行為，從而，辯護人為被告辯護稱：此尚
    屬謀議階段，尚未著手於實施犯罪行為，容有誤會。又販賣
    第二級毒品甲基安非他命屬違法行為，罪責至重，非可公然
    為之，販賣者販入後可任意分裝增減其分量再行出售，每次
    交易之價格、數量，亦隨時依交易對象、當時行情而變動，
    縱或出售之價格較低，亦非當然無營利意圖，即便為相同價
    格，因份量較少亦能從中獲利，除經坦承犯行並供明販入、
    賣出確實價量外，委難查得實情，復無法查獲其上手，更難
    查悉有無從中獲利，是除非別有事證足認係按同一價量委買
    或轉售，確未牟利外，尚難據此即認販賣之證據有所未足，
    否則將造成知過坦承者難辭重典，飾詞否認者反得僥倖，而
    失情理之平。且按一般民眾均知政府對毒品之查禁森嚴，重
    罰不予寬貸，衡情倘非有利可圖，絕無平白甘冒被嚴查重罰
    之高度風險之理，因此，舉凡有償交易，除足反證其確係另
    基於某種非營利本意之關係外，尚難因無法查悉其販入價格
    ，作為是否高價賣出之比較，諉無營利之意思阻卻販賣犯行
    之追訴，從而，本件被告所為之2次販賣毒品犯行，雖未能
    成功與購毒者交易，然被告既與購毒者議定交付毒品換取金
    錢，且渠2人間並無至親或其他親誼關係，堪認被告行為時
    主觀上有從中賺取買賣價差牟利而有營利意圖，核屬販賣行
    為。㈢
三、綜上，本案事證明確，被告所為2次販賣第二級毒品未遂之
    犯行，均堪認定，應依法論科。
參、論罪科刑：
一、新舊法比較：按行為後法律有變更者，適用行為時之法律，
    但行為後之法律有利於行為人者，適用最有利於行為人之法
    律，刑法第2條第1項定有明文。被告本案行為後，毒品危害
    防制條例第4條第2項、第17條第2項業於109年1月15日修正
    公布，並自同年7月15日起生效施行，茲就與本案有關部分
    ，敘述如下：
(一)該條例第4條第2項修正前之法定刑為「無期徒刑或7年以上
    有期徒刑，得併科新臺幣1千萬元以下罰金」，修正後之法
    定刑則為「無期徒刑或10年以上有期徒刑，得併科新臺幣1
    千5百萬元以下罰金」，是修正後之法定刑已提高有期徒刑
    及罰金之刑度，並未較有利於被告。
(二)該條例第17條第2項修正前規定「犯第4條至第8條之罪於偵
    查及審判中均自白者，減輕其刑」，修正後則規定「犯第4
    條至第8條之罪於偵查及歷次審判中均自白者，減輕其刑」
    ，係從「審判中」修正為「歷次審判」中均自白始得減輕其
    刑，因而限制減輕其刑之適用，故修正後之規定並未較有利
    於被告。
(三)經綜合全部罪刑而為比較結果，新法之規定非有利於被告，
    揆諸首揭說明，應依刑法第2條第1項前段，適用修正前之規
    定予以論罪，並適用修正前該條例第17條第2項之自白減刑
    規定。
二、核被告陳睿傑就事實欄一、(一)(二)所為，均係犯修正前毒
    品危害防制條例第4條第6項、第2項之販賣第二級毒品未遂
    罪。被告所犯上開2罪，犯意各別，行為互殊，應分論併罰
    。
三、刑罰之加重、減輕：
(一)被告前因①竊盜案件，經臺灣臺北地方法院以104年度審簡字
    第2190號判決判處有期徒刑3月（2罪），應執行有期徒刑4
    月確定；②施用毒品案件，經本院以104年度基簡字第1355號
    判決判處有期徒刑2月確定；③妨害自由等案，經臺灣高等法
    院以106年度上訴字第3053號判決判處有期徒刑6月確定，①
    至③案件所處之刑，嗣經臺灣高等法院以107年度聲字第3915
    號判決判處有期徒刑10月確定。復因④施用毒品案件，經本
    院以106年度基簡字第523號判決判處有期徒刑2月確定；⑤施
    用毒品案件，由本院以106年度基簡字第925號判決判處有期
    徒刑3月確定，④⑤案件所處之刑，後經本院以106年度聲字第
    1110號裁定應執行有期徒刑4月確定。另因施用毒品案件，
    經本院以106年度基簡字第1595號判決判處有期徒刑4月確定
    ，上開案件接續執行，於108年5月17日執行完畢等情，有臺
    灣高等法院被告前案紀錄表在卷可參，被告於徒刑執行完畢
    後，5年以內故意再犯本件有期徒刑以上之2罪，符合刑法第
    47條第1項規定之累犯要件。又依司法院釋字第775號解釋，
    係指個案應量處最低法定刑、又無法適用刑法第59條規定減
    輕之情形，法院應依此解釋意旨裁量不予加重最低本刑（最
    高法院108度台上字第338號判決意旨參照），亦即僅在行為
    人應量處最低本刑，否則即生罪責不相當而有過苛情形者，
    始得裁量不予加重，否則即非上開解釋意旨所指應裁量審酌
    之範圍，法院仍應回歸刑法第47條第1項之累犯規定，於加
    重本刑至2分之1範圍內宣告其刑（最高法院109年度台上字
    第5669號判決意旨參照）。由於本案依被告所犯罪名及其法
    定刑，經如下述之減刑規定適用而遞減其刑後，法定最低度
    刑已大幅減輕，再審酌被告所犯前案之施用毒品罪，與本案
    之販賣第二級毒品罪罪質，均係與毒品相涉之犯罪，經綜合
    考量後，本院認被告本案犯行經下述減刑規定之適用後，應
    無應量處法定最低度刑之情形，且若依累犯之規定加重其最
    低本刑，亦不致發生行為人所承受之刑罰超過其所應負擔罪
    責而有罪刑不相當之情形，是揆諸前揭說明，爰依累犯之規
    定，就被告本案之犯行，均裁量加重其刑（但法定刑為無期
    徒刑部分，依法不得加重）。
(二)被告於偵查及本院審理中，對於本案2次販賣第二級毒品未
    遂之犯行均坦承不諱，業如前述，應依修正前毒品危害防制
    條例第17條第2項規定，均予減輕其刑，並依法先加後減之
    。
(三)被告著手於本案之販賣第二級毒品行為之實行，惟未完成交
    易，為未遂犯，爰依刑法第25條第2項規定，按既遂犯之刑
    減輕之，並遞減其刑。　　
(四)另，刑之量定，為求個案裁判之妥當性，法律固賦予法院裁
    量權，但此項裁量權之行使，除應依刑法第57條規定，審酌
    行為人及其行為等一切情狀，為整體之評價，並應顧及比例
    原則，俾使罪刑均衡，輕重得宜。又刑法第59條規定犯罪之
    情狀可憫恕者，得酌量減輕其刑，其所謂「犯罪之情狀」，
    與同法第57條規定科刑時應審酌之一切情狀，並非有截然不
    同之領域，於裁判上酌減其刑時，應就犯罪一切情狀（包括
    第57條所列舉之10款事項），予以全盤考量，審酌其犯罪有
    無可憫恕之事由（即有無特殊之原因與環境，在客觀上足以
    引起一般同情，以及宣告法定低度刑，是否猶嫌過重等等）
    ，以為判斷（最高法院95年度台上字第6157號判決意旨參照
    ）。查被告上開犯行，經依修正前毒品危害防制條例第17條
    第2項及刑法第25條第2項遞減其刑後，已無情輕法重之感，
    是本院認已無再依刑法第59條酌予減輕其刑之餘地，附此敘
    明。 
四、本院審酌被告明知甲基安非他命係戕害他人身體健康之物，
    仍無視國家對於杜絕毒品之禁令，仍著手於販賣甲基安非他
    命予他人，助長施用毒品之不良風氣，所為實屬不該；兼衡
    酌被告犯後坦承犯行，非無悔意，並參以其著手販賣甲基安
    非他命之價量，及其高職畢業之智識程度（本院卷第125頁
    個人戶籍查詢結果）、自述勉持之家庭經濟狀況（109年度
    偵字第5896號卷第15頁調查筆錄「受詢問人欄」）等一切情
    狀，分別量處如主文所示之刑暨定應執行之刑，以資儆懲。
五、又被告本案持以聯繫2次販毒使用之行動電話1具（含門號「
    0000-000000」SIM卡1枚），應依毒品危害防制條例第19條
    第1項之規定，不問屬於被告與否，均予宣告沒收，且因並
    未扣案，故依刑法第38條第4項之規定，諭知於全部或一部
    不能沒收或不宜執行沒收時，追徵其價額。
據上論斷，應依刑事訴訟法第299條第1項前段，判決如主文。
本案經檢察官陳虹如提起公訴，檢察官林明志到庭執行職務。
中　　華　　民　　國　　111 　年　　3 　　月　　15　　日
              刑事第四庭審判長法  官  齊  潔
　　　　　　　　　            法  官  謝昀芳  
　　　　　　　　　            法  官  周霙蘭
以上正本證明與原本無異。
如不服本判決應於收受送達後20日內向本院提出上訴書狀，並應
敘述具體理由；其未敘述上訴理由者，應於上訴期間屆滿後20日
內向本院補提理由書( 均須按他造當事人之人數附繕本) 「切勿
逕送上級法院」。　　　　　　　　　　　　　　
中　　華　　民　　國　　111 　年　　3 　　月　　15　　日
                              書記官  洪儀君
附錄論罪法條：
毒品危害防制條例第4條（修正前）
製造、運輸、販賣第一級毒品者，處死刑或無期徒刑；處無期徒
刑者，得併科新臺幣二千萬元以下罰金。
製造、運輸、販賣第二級毒品者，處無期徒刑或七年以上有期徒
刑，得併科新臺幣一千萬元以下罰金。
製造、運輸、販賣第三級毒品者，處七年以上有期徒刑，得併科
新臺幣七百萬元以下罰金。
製造、運輸、販賣第四級毒品者，處五年以上十二年以下有期徒
刑，得併科新臺幣三百萬元以下罰金。
製造、運輸、販賣專供製造或施用毒品之器具者，處一年以上七
年以下有期徒刑，得併科新臺幣一百萬元以下罰金。
前五項之未遂犯罰之。